【裁判字號】    98,抗,265
【裁判日期】    980811
【裁判案由】    違反臺灣地區與大陸地區人民關係條例等
【裁判全文】
臺灣高等法院高雄分院刑事裁定           98年度抗字第265號
抗  告  人  臺灣高雄地方法院檢察署檢察官
聲  請  人
即  被  告  甲○○
選任辯護人  沈志純律師
上列抗告人因被告違反臺灣地區與大陸地區人民關係條例等案件
（臺灣高雄地方法院98年訴字第460 號），對於臺灣高雄地方院
98年7 月1 日准許聲請人抄錄證物之裁定提起抗告，本院裁定如
下：
    主  文
原裁定關於准許被告抄錄扣案門號0000000000易利信手機之電話
簿內容部分撤銷，發回臺灣高雄地方法院。
    理  由
一、抗告意旨略以：按刑事訴訟法第33條僅規定「辯護人於審判
    中得檢閱卷宗及證物並得抄錄」，此為辯護人之固有權利，
    法律並未明文規定「被告」亦有於審判中「抄錄證物」之權
    利。惟查，原裁定內容「考量被告經商權益，爰准就扣案門
    號0000000000易利信手機之電話簿內容予以抄錄」，上開裁
    定與刑事訴訟法之規定不符，原裁定法院未予審酌，難認允
    當，請求撤銷原裁定。
二、按「辯護人於審判中得檢閱卷宗及證物並得抄錄或攝影」，
    刑事訴訟法第33條定有明文，又前開規定於被告或自訴人之
    代理人準用之，同法第38條規定甚明；司法院院解字第3889
    號解釋亦謂「自訴人及被告均為當事人，與被告或自訴人之
    代理人情形不同，無準用刑事訴訟法第33條檢閱或抄錄卷宗
    證物之權」，從而被告並無檢閱卷宗及證物之權限。
三、又被告抄錄證物，即可能有毀棄卷證資料而有無法回復原狀
    之虞，立法者考量種種因素，而未許被告抄錄證物，外國法
    例上亦屬多見；而被告得選任辯護人，辯護人得閱覽卷宗、
    抄錄證物，被告訴訟上防禦權已足完備，再者同為訴訟當事
    人之自訴人，亦無抄錄證物之權限，並無使被告立於不平等
    之位階，至於檢察官雖得閱覽卷宗或抄錄證物，惟檢察官係
    代表國家行使追訴權，且檢察官係屬實施刑事訴訟程序之公
    務員，就該管案件，應於被告有利及不利之情形，一律注意
    ，故不能認檢察官有閱覽卷宗或抄錄證物之權限，即使被告
    訴訟上攻防立足點處於不利之處，抗告意旨執此指摘原裁定
    不當，原裁定既有上開可議之處。綜上所述，原審准許被告
    抄錄扣案門號0000000000易利信手機之電話簿內容所為之裁
    定，自有未合，抗告意旨，執此指摘原審此部分裁定不當，
    為有理由，自應由本院將原審此部分裁定撤銷，並為顧及當
    事人之審級利益，爰發回原審法院查明後，更為妥適之裁定
    。
三、據上論斷，應依刑事訴訟法第413 條前段，裁定如主文。
中    華    民    國    98    年    8     月    11    日
                  刑事第九庭    審判長法  官  莊秋桃
                                      法  官  范惠瑩
                                      法  官  謝宏宗
以上正本證明與原本無異。
本件裁定不得抗告。
中    華    民    國    98    年    8     月    12    日
                                      書記官  蘇恒仁


司法院資訊處製作；財團法人民間司法改革基金會備份。
